【裁判字號】    96,審易,716
【裁判日期】    970523
【裁判案由】    侵占等
【裁判全文】
臺灣桃園地方法院宣示判決筆錄         96年度審易字第716號
公  訴  人  臺灣桃園地方法院檢察署檢察官
被      告  甲○○
上列被告因侵占等案件（起訴案號：96年度偵字第16957 號），
於中華民國97年5 月23日下午5 時，在本院第十四法庭宣示判決
，出席職員如下：
          法  官  曾家貽
          書記官  陳淑瓊
法官起立朗讀判決主文、犯罪事實要旨、附記事項、處罰條文，
及告以上訴限制、期間並提出上訴狀之法院，且諭知記載其內容
：
一、主  文：
    甲○○連續意圖為自己不法之所有，而侵占對於業務上所持
    有之物，處有期徒刑壹年貳月，減為有期徒刑柒月。緩刑伍
    年，並應向桃園市○○街「紫金園大廈管理委員會」支付新
    臺幣柒拾伍萬零壹佰壹拾壹元，並按年息百分之十計算之利
    息，給付方式為自民國九十七年五月十一日起至一０二年九
    月十一日止，按月於每月十一日前各給付新臺幣壹萬伍仟元
    （總共每月一期，應清償六十五期），如有一期未履行，視
    為全部到期。
二、犯罪事實要旨：
    甲○○自民國92年11月起至95年2 月底止，受僱於桃園縣桃
    園市○○街2 號至8 號「紫金園大廈管理委員會」（下稱紫
    金園管委會），擔任管理事務之社區總幹事，負責警衛監督
    、所有財物繳費收支及簽收、社區維修找尋廠商、監督廠商
    執行等業務，屬於從事業務之人，竟意圖為自己不法之所有
    ，並基於概括之犯意，先後為下列之犯行：
  (一)自93年12月間起至95年1 月間止，連續利用紫金園大廈住戶
    向其繳交1 年或半年不等之管理費、機車費或汽車租金清潔
    費等費用（以下統稱費用）之機會，將其業務上所持有如附
    表所示紫金園大廈住戶所繳交之費用，除將各該住戶當月份
    應繳納之款項存入紫金園管委會之帳戶外，其餘如附表所示
    金額之費用均變更持有為所有，予以逐筆侵占入己，甲○○
    以此方式，總計侵占金額共新臺幣（下同）728,318 元。其
    為掩飾上開侵占費用之行為及避免事跡敗露，則基於行使業
    務登載不實文書之概括犯意及變更他人電腦之電磁紀錄之犯
    意，於開立正確金額之收據交付予如附表所示之紫金園社區
    住戶後，再將前開已存入帳戶之金額（即低於實際收款數額
    之不實金額）填載於其業務上所製作之收據存根聯，並持以
    行使交付予會計游春娘作帳，並於95年1 月底、2 月初間，
    無故將紫金園管委會辦公室電腦內，由會計游春娘製作且已
    完成審查之財務報表之電磁紀錄，以更改及輸入不實之費用
    紀錄，以此方式變更上開電磁紀錄，用以掩飾其侵占之犯行
    ，均足以生損害於游春娘、紫金園管委會對於社區管理費用
    及帳務稽核之正確性。
  (二)於95年2 月間，甲○○將其業務上所持有，紫金園管委會欲
    支付予永大機電工業股份有限公司（下稱永大機電公司）之
    電梯修理費第四期工程款共計72,793元之現金，變更持有為
    所有，予以侵占入己。嗣於95年7 月4 日永大機電公司，去
    函紫金園管委會催討前揭第四期工程款，管委會始查悉上情
    。
三、附記事項：
    被告甲○○本件犯行之犯罪時間，均在96年4 月24日之前，
    且宣告刑未逾有期徒刑一年六月，合於中華民國九十六年罪
    犯減刑條例第3 條第1 項減刑條件，爰依同條例第2 條第1
    項第3 款減其宣告刑二分之一。
四、處罰條文：
    修正後刑法第2 條第1 項前段、第74條第1 項第1 款、第2
    項第3 款，刑法第336 條第2 項、第216 條、第215 條、第
    359 條，修正前刑法第56條、第55條，刑法施行法第1 條之
    1 ，中華民國九十六年罪犯減刑條例第2 條第1 項第3 款、
    第7 條。
五、協商判決除有刑事訴訟法第455 條之4 第1 項第1 款於本訊
    問程序終結前，被告撤銷協商合意或檢察官撤回協商聲請者
    ；第2 款被告協商之意思非出於自由意志者；第4 款被告所
    犯之罪非第455 條之2 第1 項所定得以協商判決者；第6 款
    被告有其他較重之裁判上一罪之犯罪事實者；第7 款法院認
    應諭知免刑或免訴、不受理者情形之一，及違反同條第2 項
    「法院應於協商合意範圍內為判決；法院為協商判決所科之
    刑，以宣告緩刑或2 年以下有期徒刑、拘役或罰金為限」之
    規定者外，不得上訴。
六、如有前項得上訴之情形者，得自收受判決送達後10日內，向
    本院提出上訴書狀，上訴於第二審法院。
中    華    民    國    97    年    5     月    23    日
                        刑事庭      法  官  曾家貽
                                    書記官  陳淑瓊
以上正本證明與原本無異。
                                    書記官  陳淑瓊
中    華    民    國    97    年    5     月    23    日
附錄本案論罪科刑依據之法條：
中華民國刑法第336 條
（公務公益侵占罪、業務侵占罪）
對於公務上或因公益所持有之物，犯前條第一項之罪者，處一年
以上七年以下有期徒刑，得併科五千元以下罰金。
對於業務上所持有之物，犯前條第一項之罪者，處六月以上五年
以下有期徒刑，得併科三千元以下罰金。
前二項之未遂犯罰之。
中華民國刑法第215 條
（業務上文書登載不實罪）
從事業務之人，明知為不實之事項，而登載於其業務上作成之文
書，足以生損害於公眾或他人者，處三年以下有期徒刑、拘役或
五百元以下罰金。
中華民國刑法第216 條
（行使偽造變造或登載不實之文書罪）
行使第二百十條至第二百十五條之文書者，依偽造、變造文書或
登載不實事項或使登載不實事項之規定處斷。
中華民國刑法第359條
（破壞電磁紀錄罪）
無故取得、刪除或變更他人電腦或其相關設備之電磁紀錄，致生
損害於公眾或他人者，處五年以下有期徒刑、拘役或科或併科二
十萬元以下罰金。
附表
┌──┬──────┬──────┐
│編號│  住戶姓名  │侵占金額    │
│    │            │（新臺幣元）│
├──┼──────┼──────┤
│ 1. │龍槐生      │      13,984│
├──┼──────┼──────┤
│ 2. │胡正賢      │       5,960│
├──┼──────┼──────┤
│ 3. │謝謹瑤      │      26,780│
├──┼──────┼──────┤
│ 4. │郜金安      │      24,860│
├──┼──────┼──────┤
│ 5. │陳慶璋      │      30,850│
├──┼──────┼──────┤
│ 6. │陳永豐      │      13,620│
├──┼──────┼──────┤
│ 7. │張秀雲      │      15,880│
├──┼──────┼──────┤
│ 8. │呂秋萍      │      14,680│
├──┼──────┼──────┤
│ 9. │李振忠      │       4,410│
├──┼──────┼──────┤
│ 10. │孫淑錞      │      25,690│
├──┼──────┼──────┤
│ 11. │李賢齊      │      15,444│
├──┼──────┼──────┤
│ 12. │林森仁      │      29,360│
├──┼──────┼──────┤
│ 13. │黃仁戍      │       2,940│
├──┼──────┼──────┤
│ 14. │王振傳      │       6,600│
├──┼──────┼──────┤
│ 15. │陳紀素珠    │      27,300│
├──┼──────┼──────┤
│ 16. │林石古      │      89,100│
├──┼──────┼──────┤
│ 17. │顏幸男      │      19,500│
├──┼──────┼──────┤
│ 18. │楊秉輝      │       2,200│
├──┼──────┼──────┤
│ 19. │鄭宗田      │      11,190│
├──┼──────┼──────┤
│ 20. │黃玉惠      │      26,110│
├──┼──────┼──────┤
│  │陳建中      │      24,200│
├──┼──────┼──────┤
│  │孫基展      │       8,640│
├──┼──────┼──────┤
│  │呂秋月娥    │      64,240│
├──┼──────┼──────┤
│  │王國讚      │      15,840│
├──┼──────┼──────┤
│  │江呂玉      │      16,940│
├──┼──────┼──────┤
│  │黃聯森      │      20,000│
├──┼──────┼──────┤
│  │鄭旺福      │      52,500│
├──┼──────┼──────┤
│  │陳秀夫      │      25,000│
├──┼──────┼──────┤
│  │陳威宏      │       5,000│
├──┼──────┼──────┤
│  │蔡樑材      │       7,500│
├──┼──────┼──────┤
│  │黃明禮      │      25,000│
├──┼──────┼──────┤
│  │呂瑞成      │      57,000│
├──┴──────┼──────┤
│    合       計   │     728,318│
└─────────┴──────┘


司法院資訊處製作；財團法人民間司法改革基金會備份。
